臺灣臺北地方法院民事簡易判決
109年度北簡字第21959號
原      告  鄭士傑設計有限公司

法定代理人  鄭士傑  


訴訟代理人  黃美燕  
被      告  海自慢食品股份有限公司

法定代理人  謝龍豐  



訴訟代理人  畢金宇  
上列當事人間請求給付設計費用事件，經臺灣高雄地方法院以10
9年度雄司簡調字第2367號民事裁定移送前來，本院於民國110年
10月5日言詞辯論終結，判決如下︰
    主  文
被告應給付原告新臺幣壹拾參萬捌仟元，及自民國民國一百零九
年九月二十五日起至清償日止，按週年利率百分之五計算之利息
。
訴訟費用新臺幣壹仟肆佰肆拾元由被告負擔。
本判決得假執行。但被告以新臺幣壹拾參萬捌仟元為原告預供擔
保，得免為假執行。
    事實及理由
壹、程序部分
一、本件兩造合意以本院為管轄法院，有原告所提之設計業務委
    託合約書（下稱系爭契約）約定條款第13條附卷可證（見臺
    灣高雄地方法院109年度雄司簡調字第2367號卷【下稱雄院
    卷】第17頁），依民事訴訟法第24條規定，本院自有管轄權
    。
二、本件被告經合法通知，未於最後言詞辯論期日到場，核無民
    事訴訟法第386條所列各款情事，爰依原告之聲請，准由其
    一造辯論而為判決。
貳、實體部分　　
一、原告主張：兩造於民國109年1月13日簽訂系爭契約，約定由
    原告向被告承攬「海自慢新複合式辦公空間」設計案（下稱
    系爭設計案），由原告負責設計被告位於臺北市○○區○○路00
    0巷00號辦公空間之室內設計，系爭契約費用總金額共計新
    臺幣（下同）460,000元，被告於簽約後已依約定進程給付
    第一、二、三回之設計金額予原告，嗣原告依系爭契約將系
    統圖等設計完成後並提供PDF電腦檔案予被告，並於109年3
    月30日透過通訊軟體LINE向被告表示「目前設計第四回進度
    已完成，會請會計進行請款」等語，並於109年4月6日附上
    請款單，請求被告依系爭契約給付第四回設計金額30%共138
    ,000元。詎被告迭經原告提醒設計款項之匯款期限，皆置之
    不理，並未匯款，之後更向原告表示拒不給付餘款138,000
    元，嗣原告以存證信函請求被告給付，仍未獲處理。原告自
    得請求被告給付上開設計款項最末回費用138,000元，爰依
    系爭契約法律關係及民法第505條規定，提起本件訴訟等語
    ，並聲明：被告應給付原告138,000元，及自支付命令聲請
    狀繕本送達翌日起至清償曰止，按週年利率百分之5計算之
    利息。
二、被告則以：
　㈠就本件委託設計款項之支付，被告公司已支付第一回至第三
    回款項完畢，惟因室內設計之配置、圖說與後續實際施工之
    預算、報價密不可分，後續施工之報價、內容等，將影響被
    告公司對於原告之室內設計圖是否確認、審查通過。而本件
    之設計圖說因後續施工費用報價過高，被告公司並未確認、
    審查通過原告之設計圖說，而是請原告再與施工廠商討論，
    確認後續施工價格之合理性，圖說尚在討論階段，被告公司
    並未確認、審核通過原告之圖說。換言之，原告之工作尚未
    完成，兩造仍在討論圖面、施工之報價乙事，故被告無支付
    第四回款項之義務。
　㈡就兩造仍在討論圖面、施工之報價乙事，有兩造之相關人員
    於通訊軟體What's＿App之對話內容可參：
  ⒈原告公司之承辦人員「JSCSTUDIO|SLin」於109年3月13日，
    傳送檔案名稱為「2020.3.13_海自慢新辦公室工程.pdf」的
    工程報價單，並說明：「各位好，由於這幾天不斷與廠商討
    論不同的做法，調整修改的材質.數量.圖面等，並往返協議
    施工價格往下降的空間，並花了一些時間，讓各位久等了，
    不好意思在不影響整體設計氛圍的前提下，我們已從上次47
    7萬的報價單，調整至415萬，如果要再往下降報價金額，勢
    必要刪減內容與進一步更換材質，這會牽動整體設計氛圍，
    要與各位在碰面討論修改的材質.數量並調整金額的部分已
    用藍色標註，粉紅色標註的部分則是438萬報價單沒有的項
    目，或金額較438萬報價單高的部分，如果有不清楚的地方
    再用電話跟各位解說，謝謝」。
　⒉原告公司之承辦人員「JSCSTUDIO|SLin」於109年3月19日，
    傳送檔案名稱為「2020.3.19_海自慢新辦公室工程.pdf」的
    工程報價單，及檔案名稱為「00000000_系統圖.pdf」之檔
    案至該群組，並說明：「各位好，新調整的報價單已努力接
    近目標的360萬，用黃色標註的部分是415萬報價單沒有的項
    目，或材質更換後金額較415萬報價單低的部分。361萬報價
    單的優點節省相當多的預算，但影響的地方想提醒一下各位
    ：1.刪除外觀格柵.店面區紋理漆.造型天花改為一般刷漆，
    提案時想呈現給各位的整體設計氛圍，會因為刪除的項目與
    更換材質稍作影響，少了紋理的呈現，氛圍上多少會失去一
    些紋理帶出來的溫度。2.由於空間挑高的高度，施作上部分
    項目需使用鷹架施工，刪除的項目如日後改變想法想再施作
    ，會需要負擔再一次搭鷹架的費用。兩份報價單內容各有利
    有弊，待看各位希望整體設計呈現的完整度。415萬元預算
    下的施工圖內容已修正完成，提供給各位以便考量報價單內
    容的取捨。如有不清楚的地方再用電話跟各位解說，謝謝」
    。
　⒊原告公司之承辦人員「JSCSTUDIO|SLin」於109年3月24日傳
    送檔案名稱為「2020.3.23_海自慢新辦公室工程.pdf」的工
    程報價單，及檔案名稱為「00000000_系統圖.pdf」之檔案
    至該群組，並說明：「各位好，為了努力保留提案時想呈現
    給各位的整體設計氛圍，因此我們調整了董事長辦公室的天
    花設計，讓價錢上稍微再降低一些，以415萬報價單為基準
    ，用黃色標註調整的部分。關於材料以及施工細部的圖面已
    經完成，提供給各位參考施作的內容，如有不清楚的地方再
    用電話跟各位解說，謝謝」。
　⒋原告公司之承辦人員「JSCSTUDIO|SLin」於109年3月30日傳
    送檔案名稱為「00000000_系統圖.pdf」之檔案至該群組，
    並說明：「各位好，以上為附加空間效果圖的新版施工圖提
    供各位參考。由於目前設計第四回進度已完成，會請會計進
    行請款。非常期待海自慢辦公室的落實，後續工程若需我們
    團隊施作，再請與我聯繫，我們將盡快為您安排。」。
　㈢綜上所述，資為抗辯，並聲明：駁回原告之訴，並願供擔保
    請准宣告免為假執行。
三、原告主張兩造於109年1月13日簽訂系爭契約，約定由原告向
    被告承作系爭設計案，由原告負責設計被告辦公空間之室內
    設計，系爭契約費用總金額共計460,000元，被告於簽約後
    已依約定進程給付第一、二、三回之設計金額予原告，尚有
    30%剩餘款項即第四回款項138,000 元尚未給付，原告已有
    傳送系統圖等檔案予被告並請求被告給付，有系爭契約、出
    貨明細、統一發票、請款單 、通訊體文字對話紀錄截圖、
    存證信函及回執、系統圖列印資料（含平面系統圖、立面圖
    、施工細部圖、家具圖等）、 及系爭設計案文件光碟1片在
    卷（見雄院卷第13-23頁及本院卷第65-199、235-260、273-
    277、289-359頁），復為兩造所不爭執，堪認此部分主張為
    真實。
四、得心證之理由：
  ㈠按承攬人完成工作，應使其具備約定之品質，無減少或滅失
    價值或不適於通常或約定使用之瑕疵，固為民法第四百九十
    二條所明定，惟此乃有關承攬人瑕疵擔保責任之規定，與承
    攬工作之完成無涉。倘承攬工作已完成，縱該工作有瑕疵，
    亦不得因而謂工作尚未完成（最高法院85年度台上字第2280
    號判決參照）。又工程之是否完工，與工程之瑕疵及工程之
    驗收各有不同之概念。工程雖已完工，但有瑕疵，僅生瑕疵
    修補或減少價金請求之問題，究不能謂尚未完工；又工程雖
    已完工，尚未驗收或驗收未合格，亦不能因未驗收或驗收不
    合格，即謂工程未完工（最高法院89年度台上字第2068號判
    決參照）。是工作之完成與工作有無瑕疵，係屬兩事，倘承
    攬工作已完成，縱該工作有瑕疵，亦不得因而謂工作尚未完
    成。
  ㈡被告固主張兩造仍在討論圖面、施工之報價乙事，系爭設計
    案尚未完工亦不得請領第四回款項云云。惟按，依系爭契約
    第4條「付款辦法」約定：「甲乙雙方約定如下列時點，於
    乙方附上請款單之5天内匯入乙方指定帳戶：1.第一回＿合約
    書正式簽約後，設計金額20%新臺幣92,000元整。2.第二回＿
    平面配置、設計概念討論通過後，設計金額20%新臺幣92,00
    0元整。3.第三回＿完整設計提案通過後，設計金額30%新臺
    幣138,000元整。4.第四回＿系統圖、立面以及各項細部設計
    圖完成後，設計金額30%新臺幣138,000元整。」，第四回之
    款項138,000元係於系統圖、立面以及各項細部設計圖完成
    後即需給付，依原告所提出系統圖列印資料，實已含平面系
    統圖、立面圖、施工細部圖、家具圖等，此有原告提出之系
    統圖列印資料及系爭設計案文件光碟在卷可證（見本院卷第
    289-359頁），被告亦提出所收到之系統圖列印資料，同樣
    包含平面系統圖、立面圖、施工細部圖、家具圖等，此亦有
    被告提出之系統圖列印資料存案可佐（見本院卷第71-199頁
    ），且兩造公司人員就系爭設計案有組成一個通訊軟體群組
    ，其內人員包括原告公司負責人、設計師、員工及被告公司
    負責人、負責人長子、負責人特助、員工等在內，此有兩造
    分別提出之群組人員身份對照表在卷可稽（見本院卷第265
    及269頁），觀諸被告所提出兩造人員群組之通訊軟體群組
    文字對話紀錄，可知原告自109年3月4日起即已傳送包含平
    面系統圖、立面圖、施工細部圖、家具圖等在內之系統圖檔
    案予被告公司之群組內人員，且迄至109年3月30日已陸續多
    次傳送歷次修改版本之系統圖檔案予被告公司之群組內人員
    ，此有通訊軟體群組文字對話紀錄在卷可索（見本院卷第65
    -69頁），再依兩造提出之卷內上開系統圖列印資料，實已
    含平面系統圖、立面圖、施工細部圖、家具圖等，且圖說內
    容詳細完整，又依上開通訊軟體群組文字對話紀錄，所做修
    改顯係就原告設計提出之上開圖說進行壓低更多施工費用之
    修改，而非尚未完成前揭各圖說之設計，而被告就系爭設計
    案徒稱施工報價過高卻並未提出證據以實其說，況被告前已
    因通過原告之完整設計提案後給付第三回款項予原告，可知
    被告實已有通過原告之完整設計提案，至被告若就各圖說設
    計之施工報價部分仍有意見，無非要求原告進行修改以壓低
    施工報價之問題，此部分亦僅生瑕疵修補或減少價金請求之
    問題，究不能謂尚未完工，故系爭設計案應認原告確實已有
    完成系統圖、立面圖以及各項細部設計圖，核與上開系爭契
    約第4條「付款辦法」之約定：「甲乙雙方約定如下列時點
    ，於乙方附上請款單之5天内匯入乙方指定帳戶：...4.第四
    回＿系統圖、立面以及各項細部設計圖完成後，設計金額30%
    新臺幣138,000元整。」之約定相符，堪認原告請求被告給
    付第4回款項138,000元，洵有理由。
  ㈢被告另以系爭契約第5條「乙方作業內容及範圍」之約定：「
    ……C.平面配置規劃＿甲乙雙方設計溝通協調後，確認定案之
    平面配置，乙方(按即原告）得以繪製正式室內之空間平面
    配置圖說，交甲方(按即被告）審查，如甲方認圖面有不完
    整，或應由乙方應提出說明、補充者，乙方應補充、改善。
    乙方配合甲方評估作業以2次為限（指大幅度空間配置變更
    ；細部調整不在此限）；如需增加工作量，乙方得另提追加
    服務款項並由雙方協議之。D.提供圖說＿1.平面配置圖、隔
    間放樣圖、水電圖、空調圖、天花板圖、天花板燈具圖、天
    花板燈具迴路圖、地坪圖、立面索引圖、立面圖、細部大樣
    圖、傢俱配置平面圖……等足以發包並據以施工之所需圖說。
    .....」等為據（見雄院卷第14-15頁），執以辯稱：原告圖
    說需送交被告「審查」，惟被告並未確認、審查通過原告之
    設計圖說，因此系爭設計案仍屬討論階段云云，然細究前揭
    約定內容，該審查「如甲方認圖面有不完整，或應由乙方應
    提出說明、補充者，乙方應補充、改善。乙方配合甲方評估
    作業以2次為限（指大幅度空間配置變更；細部調整不在此
    限）；如需增加工作量，乙方得另提追加服務款項並由雙方
    協議之。」，可知該審查之效力，係被告審查後認「圖面有
    不完整」或「應由原告應提出說明、補充者，」可請求原告
    「補充、改善」，而非得據以拒絕支付報酬，因此其本質仍
    屬瑕疵修補請求權性質應足是認，然工作之完成與工作有無
    瑕疵，係屬兩事，倘承攬工作已完成，縱該工作有瑕疵，亦
    不得因而謂工作尚未完成。況兩造於原先簽約時若認為此等
    「審查」攸關是否同意支付第四回款項，依理自應將此「審
    查」要件加入系爭契約第4條約定內容作為支付第四回款項
    之前提要件才是，然系爭契約實際上並未如此約定，從而應
    認該「審查」僅係關於瑕疵修補請求權之約定，而與支付報
    酬之要件無涉 故被告以此等瑕疵修補性質之審查為據，辯
    稱圖說未經確認、審查，因此原告之工作尚未完成云云，並
    執此拒絕支付第四回款項，洵非有據。
  ㈣末按遲延之債務，以支付金錢為標的者，債權人得請求依法
    定利率計算之遲延利息；應付利息之債務，其利率未經約定
    ，亦無法律可據者，週年利率為百分之五；給付無確定期限
    者，債務人於債權人得請求給付時，經其催告而未為給付，
    自受催告時起，負遲延責任。其經債權人起訴而送達訴狀，
    或依督促程序送達支付命令，或為其他相類之行為者，與催
    告有同一之效力，民法第233 條第1 項前段、第203 條、第
    229 條第2 項分別有明文規定。本件原告之請求，核屬無確
    定期限之給付，自應經原告催告未為給付，被告始負遲延責
    任。準此，原告請求被告給付自支付命令聲請狀繕本送達翌
    日即109年9月25日（見雄院卷第81頁）起至清償日止，按週
    年利率5%計算之利息，核無不合，併予准許。
五、綜上所述，原告據以提起本訴，請求被告給付138,000元，
    及自支付命令聲請狀繕本送達翌日即109年9月25日起至清償
    日止，按週年利率5%計算之利息，為有理由，應予准許。
六、本件係就民事訴訟法第427條訴訟適用簡易程序所為被告敗
    訴之判決，依同法第389條第1項第3款規定，應依職權宣告
    假執行，並依同法第392條第2項規定，依職權宣告被告如預
    供擔保，得免為假執行。
七、本件事證已臻明確，兩造其餘攻擊防禦方法及證據，核與判
    決之結果不生影響，爰不一一論列，併此敘明。
八、訴訟費用負擔之依據：民事訴訟法第78條。本件訴訟費用額
    ，依後附計算書確定如主文第2項所示金額。
中　　華　　民　　國　　110 　年　　10　　月　　20 　日 
                  臺北簡易庭  法  官　陳仁傑 
以上正本證明與原本無異。
如不服本判決，應於判決送達後20日內向本庭（臺北市○○區○
○○路0段000巷0號）提出上訴狀。（須按他造當事人之人數附
繕本）。如委任律師提起上訴者，應一併繳納上訴審裁判費。 
中　　華　　民　　國　　110 　年　　10　　月　　20 　日 
                              書記官　黃進傑
  計　算　書
項　　　　目             金 　額（新臺幣）　　   備註
第一審裁判費　　　            1,440元 
合　　　　計　　　            1,440元